---
title: "Лабораторная работа №1"
author: "Блинов И.И."
date: "13 11 2020"
output: word_document
---

```{r setup, include=FALSE}
library(Hmisc)
library(knitr)
library(corrplot)
library('nortest')        # для теста Андерсона-Дарлинга ad.test()
knitr::opts_chunk$set(echo = TRUE)
```

# Раздел 1.
В этом разделе необходимо собрать данные по социально-экономическим показателям в регионах РФ и изучить их взаимосвязи.

# **Необходимо построить:**

* Гистограммы распределения с наложенными теоретическими кривыми плотности нормального закона, разместить графики на одном полотне.

* Тест Андерсона-Дарлинга на нормальность: таблица со статистикой теста, критическим значением и выводом по каждой переменной.

* Точечные графики взаимного разброса (?pairs) только под главной диагональю, сделать маркеры полупрозрачными.

* Взаимосвязь показателей: графическое представление корреляционной матрицы с помощью функции corrplot(). Незначимые коэффициенты корреляции скрыть, остальные показать числами.

## Обозначение показателей:
* *Ob.ot.t.2017* - Оборот розничной торговли на душу населения

* *ind.price.2017* - Число малых предприятий на 10000 человек населения

* *izm.sr.2017* - Использование информационных и коммуникационных технологий в организациях: персональные компьютеры

* *ind.phis.2016* - Расходы консолидированных бюджетов субъектов Российской Федерации: всего

* *sum.ub.2017* - Реальные денежные доходы населения

```{r import, echo = FALSE}
DF <- read.csv("Данные_Блинов.csv",stringsAsFactors = F,sep =";")
reg.df = DF[,-1]
reg.df = na.omit(reg.df)
```

## Описательная статистика

```{r reg.df, echo = FALSE}
# Среднее арифметическое
mns <- round(apply(reg.df[, 2:6], 2, mean), 1)
# Стандартные оклонения
sds <- round(apply(reg.df[, 2:6], 2, sd), 1)
# Коэффициенты вариации
coef.vars <- round(sds/mns*100, 1)
smm <- rbind(mns, sds, coef.vars)
rownames(smm) <- c('Среднее', 'Стандартное отклонение', 'Коэффициент вариации, %')
kable(smm)
```

## Анализ распределния данных

Построим гистограмму 


```{r, echo = FALSE}
# строим гистограммы на одном полотне по изначальным данным
par(mfrow = c(3, 2))           # разбить полотно на 6 частей, 2x3
par(oma = c(0, 0, 1.5, 0))     # внешние поля общего полотна
par(mar = c(4, 4, 0.5, 0.5))   # внутренние поля каждого графика
# цикл по номерам столбцов с количественными переменными
for (i in 2:6) {
  # данные -- i-ый столбец фрейма
  x <- reg.df[, i]
  
  # гистограмма
  hist(x,
       freq = F,            # по вертикали – плотность (доля)
       col = 'wheat',       # цвет заливки
       xlab = colnames(reg.df)[i],     # название оси X – название столбца 
       ylab = 'Плотность',             # название оси Y
       main = '',
       ylim=c(0,max(density(x)$y)))                      # без заголовка
  
  #фактическая плотность
  lines(density(x),col = "red", lwd = 2)
  
  # теоретическая плотность
  curve(dnorm(x, mean = mean(x), sd = sd(x)), col = 'darkblue', 
        lwd = 2, add = TRUE)
}
# общий заголовок для всех графиков
title(main = 'Гистограммы распределения показателей', 
      outer = TRUE, cex = 1.5)
# вернуть настройки обратно, 1x1
par(mfrow = c(1, 1))
```

## Тест Андерсона-Дарлинга на нормальность

```{r, echo = FALSE}
# тест Андерсона-Дарлинга на нормальность распределения
W <- sapply(reg.df[, 2:6], function(x) {
  round(ad.test(x)$statistic, 4)
})
p <- sapply(reg.df[, 2:6], function(x) {
  round(ad.test(x)$p.value,4)
})
table <- rbind(W, p)
rownames(table) <- c("Статистика теста","Критическое значение")
kable(table)
```
**Вывод:** Проверяя гипотезу нормального распределения для переменных на уровне значимости 0.05, мы отвергаем все, кроме *"izm.sr.2017,  ind.phis.2016"*, так как остальные p-значения < 0.05

## Анализ взаимосвязей показателей
### Графики разброса

```{r,echo = FALSE, fig.width = 6, fig.height = 5}
pairs(reg.df[,-1], pch = 16, col = rgb(0, 0.8, 0, alpha = 0.4), bg = rgb(0, 0.8, 0, alpha = 0.4), cex = 1.4)

```

### Корреляционная матрица

```{r, echo = FALSE}
# коэффициенты Пирсона с P-значениями
r.corr <- rcorr(as.matrix(reg.df[,-1]))
# Визуализация корреляционной матрицы  =========================================
# сохраняем корреляционную матрицу
matrix.cor <- r.corr$r
# сохраняем p-значения
matrix.p <- r.corr$P
# изображаем матрицу графически
corrplot(matrix.cor,    
         method = 'num',
         # сама корреляционная матрица
         order = 'original',  # порядок отображения показателей 
         # в матрице
         diag = F,            # не отображать значения на главной диагонали
         p.mat = matrix.p,    # p-значения
         insig = 'blank',     # метод отображения незначимых
         sig.level = 0.05)    # уровень значимости
title(ylab = 'Корреляция показателей')
```

**Вывод:** Единственная значимая корреляция наблюдается между *'izm.sr.2017'* и *'ind.phis.2016'*.


# Раздел 2.

В этом разделе необходимо произвести теже самые действия, с логарифмированными исходными данными.

## Описательная статистика логарифмированных данных:

```{r, echo = FALSE}
DF1 <- reg.df    
DF1$Ob.ot.t.2017 <- log(reg.df$Ob.ot.t.2017)
DF1$ind.price.2017 <- log(reg.df$ind.price.2017)
DF1$izm.sr.2017 <- log(reg.df$izm.sr.2017)
DF1$ind.phis.2016 <- log(reg.df$ind.phis.2016)
DF1$sum.ub.2017 <- log(reg.df$sum.ub.2017)
reg.df1 <- log(reg.df[,-1])
```

```{r reg.df1, echo = FALSE}
# Среднее арифметическое
mns1 <- round(apply(reg.df1[, 1:5], 2, mean), 1)
# Стандартные оклонения
sds1 <- round(apply(reg.df1[, 1:5], 2, sd), 1)
# Коэффициенты вариации
coef.vars1 <- round(sds1/mns1*100, 1)
smm1 <- rbind(mns1, sds1, coef.vars1)
rownames(smm1) <- c('Среднее', 'Стандартное отклонение', 'Коэффициент вариации, %')
knitr::kable(smm1)
```

## Анализ распределния логарифмированных данных

Построим коробчатые диаграммы (совместим коробки для всех переменных на одном графике)

```{r, echo = FALSE}
# строим гистограммы на одном полотне по изначальным данным
par(mfrow = c(3, 2))           # разбить полотно на 6 частей, 2x3
par(oma = c(0, 0, 1.5, 0))     # внешние поля общего полотна
par(mar = c(4, 4, 0.5, 0.5))   # внутренние поля каждого графика
# цикл по номерам столбцов с количественными переменными
for (i in 1:5) {
  # данные -- i-ый столбец фрейма
  x <- reg.df1[, i]
  
  # гистограмма
  hist(x,
       freq = F,            # по вертикали – плотность (доля)
       col = 'wheat',       # цвет заливки
       xlab = colnames(reg.df)[i],     # название оси X – название столбца 
       ylab = 'Плотность',             # название оси Y
       main = '',
       ylim=c(0,max(density(x)$y)))                      # без заголовка
  
  #фактическая плотность
  lines(density(x),col = "red", lwd = 2)
  
  # теоретическая плотность
  curve(dnorm(x, mean = mean(x), sd = sd(x)), col = 'darkblue', 
        lwd = 2, add = TRUE)
}
# общий заголовок для всех графиков
title(main = 'Гистограммы распределения показателей', 
      outer = TRUE, cex = 1.5)
# вернуть настройки обратно, 1x1
par(mfrow = c(1, 1))
```

## Тест Андерсона-Дарлинга на нормальность для логарифмированных данных

```{r, echo = FALSE}
# тест Андерсона-Дарлинга на нормальность распределения
W <- sapply(reg.df1[, 1:5], function(x) {
  round(ad.test(x)$statistic, 4)
})
p <- sapply(reg.df1[, 1:5], function(x) {
  round(ad.test(x)$p.value,4)
})
table <- rbind(W, p)
rownames(table) <- c("Статистика теста","Критическое значение")
kable(table)
```
**Вывод:** По итогам теста Андерсона-Дарлинга на нормальность распредления логарифмированных переменных, при уровне значимости 0,05, отвергаются первые три переменные *'Ob.ot.t.2017'*, *'ind.price.2017'*, *'sum.ub.2017'*, т.к. P-значения < 0.05. А переменные *'ind.phis.2016'* и *'izm.sr.2017'* не отвергаются.


## Анализ взаимосвязей логарифмированных показателей
### Графики разброса логарифмированных величин

```{r,echo = FALSE, fig.width = 6, fig.height = 5}
pairs(reg.df1, pch = 16, col = rgb(0, 0, 0.8, alpha = 0.4), bg = rgb(0, 0, 0.8, alpha = 0.4), cex = 1.4)

```


```{r, echo = FALSE}
# коэффициенты Пирсона с P-значениями
r.corr1 <- rcorr(as.matrix(reg.df1))

# сохраняем корреляционную матрицу
matrix.cor1 <- r.corr1$r
# сохраняем p-значения
matrix.p1 <- r.corr1$P
# изображаем матрицу графически
corrplot(matrix.cor1,
         method = 'num',
         # сама корреляционная матрица
         order = 'original',  # порядок отображения показателей В матрице
         diag = F,            # не отображать значения на главной диагонали
         p.mat = matrix.p1,    # p-значения
         insig = 'blank',     # метод отображения незначимых
         sig.level = 0.05)    # уровень значимости
title(ylab = 'Корреляция показателей')
```

**Вывод:** Наблюдается сильная корреляционная связь между показателями *'Ob.ot.t.2017'* и *'sum.ub.2017'*.



```{r, echo = FALSE}
# Сохраняем рабочее пространство
rm(smm, coef.vars, sds, mns, matrix.cor, matrix.p , p, x)
rm(smm1, coef.vars1, sds1, mns1, matrix.cor1, matrix.p1)
save.image('Labs_БлиновИИ_data.RData')
```




