---
title: "Untitled"
author: "Блинов И.И"
date: "`r format(Sys.Date(), '%d  %B  %Y')`"
output: 
  word_document: 
    reference_docx: word_styles.docx
---

#  "Тесты остатков"
#  по дисциплине "Практикум на ЭВМ 4"

# Загрузка библиотек
```{r setup, include=FALSE}
library('lmtest')     # тесты остатков: bptest(), dwtest()
library('broom')      # трансформации данных: augment()
library('car')        # тест на мультиколинеарность: vif()
library('sandwich')   # оценки модели с поправкой на гетероскедастичность: vcovHC()
library(Hmisc)
library(knitr)
library(corrplot)
library('stats')
knitr::opts_chunk$set(echo = TRUE)
```

## Обозначение показателей:
* *Ob.ot.t.2017* - Оборот розничной торговли на душу населения

* *ind.price.2017* - Число малых предприятий на 10000 человек населения

* *izm.sr.2017* - Использование информационных и коммуникационных технологий в организациях: персональные компьютеры

* *ind.phis.2016* - Расходы консолидированных бюджетов субъектов Российской Федерации: всего

* *sum.ub.2017* - Реальные денежные доходы населения


```{r import, echo = FALSE}
# загрузка объектов из сохранённого рабочего пространства
load('test_lab2_Блинов.RData')
# просмотр списка объектов

```
**Вид модели с поправкой :$Y.ORTorg.2013 = 150669.1043 - 3351972.8019 \cdot FOПФО + 787362.7268 \cdot FOУФО + 15.3600 \cdot sum.ub.2017 + 36443.2885 \cdot FOПФО.ind.price.2017  - 2329.1439 \cdot FOЦФО.ind.price.2017  -16.2841 \cdot FOПФО.sum.ub.2017 +  23.2109 \cdot FOСЗФО.sum.ub.2017  -19.5927 \cdot FOУФО.sum.ub.2017 +  61.7233 \cdot FOЦФО.sum.ub.2017$.**($R^2 =$ `r round(summary(fit.1.fo)$r.sq, 3)`)

**Вид модели с поправкой Бонферони :$Ob.ot.t.2017 = 315261.0952 + 15.3600 \cdot sum.ub.2017$.**($R^2 =$ `r round(summary(fit.1.foB)$r.sq, 3)`)

# 2. Графики остатков  
```{r, echo=FALSE}

for (i in 1:length(models.list)) {
    

    par(mfrow = c(2, 2))
    
 
    plot(models.list[[i]], 1)
    plot(models.list[[i]], 2)
    plot(models.list[[i]], 3)
    plot(models.list[[i]], 5)
    

    mtext(paste('Остатки модели ', names(models.list)[i], sep = ''), 
          side = 3, line = -2, outer = TRUE, cex = 1.2)
    par(mfrow = c(1, 1))
    

    
}
dev.off()
```


```{r, echo=FALSE}
# Регионы с номерами 50 и 59
kable(DF[rownames(DF) %in% c(50, 59), c('Label', 'FO')])

# работаем с четвёртой моделью
# найдём расстояния Кука для влияющих регионов
h <- augment(models.list[[3]], reg.df)
lev <- h[rownames(reg.df) %in% c(50, 59), '.cooksd', drop = F]

# медианное F-значение - порог для отсечения влияющих
n <- nrow(reg.df)
p <- nrow(summary(fit.1.fo)$coeff) - 1
f.median <- qf(1 - 0.5, df1 = p, df2 = n - p)
# порог = 1
cut.1 <- 1
# порог = 4 / n
cut.4.n <- round(4 / nrow(reg.df), 2)


cbind(leverage = round(lev,2), f.median = round(f.median,2),
      cut.1, cut.4.n)

# t-тест для среднего
(t.test(models.list[[3]]$residuals, mu = 0, alternative = 'two.sided'))

```
# 3. Проверка постоянства среднего остатков 
```{r, echo=FALSE}

# первая половина остатков
res.s1 <- fit.1.fo$residuals[1:(n / 2)]

# вторая половина остатков
res.s2 <- fit.1.fo$residuals[(n / 2):n]

# t-тест для равенства средних
t.test(res.s1, res.s2, alternative = 'two.sided')

```
### Так как остатки не нулевые, проведем тесты на гетероскедастичность.

# 4. Обнаружение гетероскедастичности 
# Тест Бройша-Пагана 
Во всех приведенных ниже тестах основная и альтернативная гипотезы формулируются
следующим образом:

H0: $σ^2_i= σ^2 для ∀i$ (гомоскедастичность),

H1: $∃ i,j:σ^2(i)≠ σ^2$ (гетероскедастичность) 

```{r, echo=FALSE}


bptest(models.list[[i]])

# добавляем в исходную таблицу h прогнозы, остатки из модели model
h <- augment(models.list[[3]], reg.df)
str(h) # смотрим структуру таблицы h
```
# тест Уайта 
```{r, echo=FALSE}

bptest(models.list[[3]], data = h, 

       varformula = ~ ind.price.2017 + I(sum.ub.2017^2))
```
# Тест Голдфельда-Квандта
```{r, echo=FALSE}
 

gqtest(models.list[[3]], order.by = ~ ind.price.2017, 
       data = h, fraction = 0.2)
```
# Тест Глейзера
```{r, echo=FALSE}
 
# вектор степеней независимой переменной
beta.vector <- seq(-1, 1.5, by = 0.05)
beta.vector <- beta.vector[beta.vector != 0]

# строим вспомогательные регрессии, и если коэффициент модели 
#  значим, выводим p-значение и степень.
#  для моделей 1-2 X: sum.ub.2017; для моделей 3-4 X: ind.price.2017
for (j in 1:length(beta.vector)) {
    gl.test <- lm(abs(.std.resid) ~ I(ind.price.2017^beta.vector[j]), data = h)
    if (summary(gl.test)$coef[2, 4] < 0.05) {
        # если найдена значимая модель по тесту Глейзера,
        #  появится сообщение в консоли
        message(paste0('! >>>', 'Model znachima',' >>> ', 
                      'beta = ', round(beta.vector[j], 2), 
                      'p-value = ', round(summary(gl.test)$coef[2, 4], 4)))
    } else {
        # если модель незначима, тоже пишем в консоль
        message(paste0('Model dlya beta = ', round(beta.vector[j], 2), 
                       ' незначима'))
    }
}

```

### Гетероскедастичность отсутствует


# 5. Обнаружение автокорреляции 

Если $DW<d_L$, то гипотеза о независимости случайных отклонений отвергается (следовательно, присутствует положительная автокорреляция);

Если $DW>d_L$, то гипотеза не отвергается;

Если $d_L<DW<d_U$, то нет достаточных оснований для принятия решений.

```{r, echo=FALSE}

# номер модели в списке

# тест Дарбина-Уотсона на автокорреляцию
dwtest(models.list[[3]], alternative = 'two.sided')

# автокорреляционный коэффициент первого порядка для остатков
n <- nrow(reg.df)
cor.test(x = models.list[[3]]$residuals[1:(n - 1)],
         y = models.list[[3]]$residuals[2:n])

```

###Автокорреляция отсутсвует.

# 6. Переоценка параметров модели с учётом ошибок 

```{r, echo=FALSE}
 

# оценки параметров модели по МНК. для примера: модель 2
i <- 2

# исходные коэффициенты и их стандартные ошибки
coeftest(models.list[[i]])
q<-coeftest(models.list[[i]])

# робастные оценки стандартных ошибок моделей
# vcovHC(): оценка ковариационной матриц, устойчивая к гетероскедастичности
# vcovHAC(): оценка ковариационной матриц, устойчивая к гетероскедастичности
#  и автокорреляции
coeftest(models.list[[i]], vcov. = vcovHAC(models.list[[i]])) # гетероскедастичность и автокорреляция
# NB: сами оценки параметров не меняются,
#  меняются их стандартные ошибки, и выводы по значимости могут измениться

```
# 7. Обнаружение мультиколлинеарности  

VIF близко к 1 - нет проблемы мультиколлинеарности

Больше 1 - оценка коэффициента при этой независимой переменной неустойчива
```{r, echo=FALSE}


# VIF-тест на мультиколлинеарность факторов 
#  NB: применяется для множественной регрессии с непрерывными факторами
round(vif(models.list[[2]]), 2)
```
### Во всех случаях мультиколлинеарность присутствует, кроме sum.ub.2017. 
